---
title: "Raport sprzedazowy"
subtitle: "Trendy, skutecznosc promocji i prognozy"
author: "Zespol analityczny"
date: "`r format(Sys.Date(), '%d.%m.%Y')`"
output:
  html_document:
    theme: flatly
    highlight: tango
    toc: true
    toc_float:
      collapsed: false
      smooth_scroll: true
    toc_depth: 2
    number_sections: false
    df_print: kable
    fig_caption: true
params:
  sales_path: "../../train.csv"
  stores_path: "../../stores.csv"
  holidays_path: "../../holidays_events.csv"
  n_max: 3000000
---

```{r setup, include=FALSE}
knitr::opts_chunk$set(echo = FALSE, message = FALSE, warning = FALSE,
                      fig.width = 9, fig.height = 4.5, dpi = 110)
library(salesToolkit)
library(dplyr)
library(ggplot2)

# Wspolny, spojny motyw wykresow w calym raporcie
theme_report <- function() {
  theme_minimal(base_size = 12) +
    theme(
      plot.title = element_text(face = "bold", size = 14, margin = margin(b = 8)),
      plot.subtitle = element_text(color = "grey40", margin = margin(b = 12)),
      axis.title = element_text(color = "grey30"),
      panel.grid.minor = element_blank(),
      legend.position = "bottom"
    )
}
accent <- "#2C7BB6"
```

```{css, echo=FALSE}
body { color: #2b2b2b; }
h1, h2, h3 { color: #1f3a5f; font-weight: 600; }
h1.title { font-weight: 700; }
.author, .date { color: #6b7785; }
table { font-size: 0.92em; }
table thead th { background: #1f3a5f; color: #fff; font-weight: 600; }
table tbody tr:nth-child(even) { background: #f4f7fa; }
.kpi-box {
  background: #f4f7fa; border-left: 4px solid #2C7BB6;
  padding: 14px 18px; margin: 6px 0; border-radius: 4px;
}
.kpi-box strong { color: #1f3a5f; }
blockquote {
  border-left: 4px solid #d0d7de; color: #4a5568;
  background: #fafbfc; padding: 8px 16px;
}
```

```{r load}
raw <- load_sales_data(params$sales_path, params$stores_path,
                       params$holidays_path, n_max = params$n_max)
raw <- raw[raw$date >= as.Date("2015-01-01"), ]
clean <- clean_sales_ts(raw, fill_missing = "zero")
```

> Niniejszy raport przedstawia analize sprzedazy detalicznej: jakosc danych,
> dynamike obrotow, wplyw promocji oraz prognoze na kolejne 30 dni. Wszystkie
> wyniki wygenerowano automatycznie na podstawie biezacych danych transakcyjnych.

# Jakosc i kompletnosc danych

Zanim przejdziemy do analizy, weryfikujemy wiarygodnosc danych zrodlowych:
braki, duplikaty, wartosci nietypowe oraz kompletnosc historii.

```{r quality}
q <- validate_sales_ts(raw)
tibble::tibble(
  Wskaznik = c("Liczba rekordow", "Braki w datach", "Braki w sprzedazy",
               "Duplikaty klucza", "Sprzedaz ujemna", "Luki w kalendarzu",
               "Liczba szeregow (sklep-kategoria)", "Kompletnosc panelu"),
  Wartosc = c(format(q$n_rows, big.mark = " "),
              q$missing_dates, q$missing_sales, q$duplicate_keys,
              q$negative_sales,
              ifelse(isTRUE(q$has_date_gaps), "tak", "nie"),
              format(q$n_series, big.mark = " "),
              paste0(round(q$panel_completeness * 100, 1), "%"))
) |> knitr::kable(align = c("l", "r"))
```

<div class="kpi-box">
Analizowany okres: <strong>`r format(q$date_min, '%d.%m.%Y')`</strong> --
<strong>`r format(q$date_max, '%d.%m.%Y')`</strong>
(`r as.integer(q$date_max - q$date_min) + 1` dni).
</div>

# Dynamika sprzedazy

Kluczowe wskazniki opisujace poziom i zmiennosc sprzedazy w analizowanym okresie.

```{r metrics}
m <- compute_sales_metrics(clean, ma_window = 7)
tab_metrics <- data.frame(
  Wskaznik = c("Sprzedaz calkowita", "Srednia dzienna", "Mediana dzienna",
               "Odchylenie standardowe", "Wspolczynnik zmiennosci",
               "Udzial dni z promocja", "Sr. produktow na promocji/dzien",
               "Sr. odstep miedzy szczytami (dni)"),
  Wartosc = c(
    format(round(m$summary$total_sales), big.mark = " "),
    format(round(m$summary$avg_sales), big.mark = " "),
    format(round(m$summary$median_sales), big.mark = " "),
    format(round(m$summary$sd_sales), big.mark = " "),
    round(m$summary$coeff_var, 2),
    paste0(round(m$summary$promo_days_share * 100, 1), "%"),
    round(m$summary$avg_items_on_promo, 1),
    round(m$summary$avg_days_between_peaks, 1)
  )
)
knitr::kable(tab_metrics, align = c("l", "r"),
             caption = "Kluczowe wskazniki sprzedazy")
```

Wykres ponizej przedstawia sprzedaz dzienna wraz z linia trendu, ktora
wygladza wahania i uwidacznia kierunek zmian.

```{r trend-overall}
plot_sales_trends(clean, title = "Sprzedaz dzienna i trend") +
  theme_report()
```

Podzial wedlug typu sklepu pokazuje, ktore formaty handlowe generuja
najwiekszy obrot.

```{r trend-by-type}
if ("type" %in% names(clean)) {
  plot_sales_trends(clean, group = "type",
                    title = "Sprzedaz wedlug typu sklepu") +
    theme_report()
}
```

# Skutecznosc promocji

Sprawdzamy, czy wieksza intensywnosc promocji przeklada sie na wyzsza sprzedaz.

```{r promo}
promo <- clean |>
  group_by(date) |>
  summarise(sales = sum(sales), promo = sum(onpromotion), .groups = "drop")

ggplot(promo, aes(x = promo, y = sales)) +
  geom_point(alpha = 0.25, color = accent) +
  geom_smooth(method = "lm", se = FALSE, formula = y ~ x, color = "#d7301f") +
  labs(title = "Sprzedaz a intensywnosc promocji",
       subtitle = "Kazdy punkt to jeden dzien",
       x = "Liczba produktow na promocji (dziennie)", y = "Sprzedaz") +
  theme_report()

korelacja <- cor(promo$promo, promo$sales, use = "complete.obs")
korelacja_txt <- if (is.na(korelacja)) "brak danych o promocjach w tym okresie" else as.character(round(korelacja, 2))
sila <- if (is.na(korelacja)) "" else if (abs(korelacja) >= 0.5) "silny" else if (abs(korelacja) >= 0.3) "umiarkowany" else "slaby"
```

<div class="kpi-box">
Korelacja miedzy intensywnoscia promocji a sprzedaza:
<strong>`r korelacja_txt`</strong> `r if (sila != "") paste0("(zwiazek ", sila, ")")`.
</div>

# Podsumowanie dla zarzadu

Najwazniejsze wnioski operacyjne w jednym miejscu.

```{r mgmt}
s <- create_management_summary(clean, recent_days = 30)
```

<div class="kpi-box">
<strong>Najlepszy sklep:</strong> nr `r s$best_store$store_nbr`
(sprzedaz `r format(round(s$best_store$total), big.mark = " ")`)<br>
<strong>Najslabszy sklep:</strong> nr `r s$worst_store$store_nbr`
(sprzedaz `r format(round(s$worst_store$total), big.mark = " ")`)<br>
<strong>Najszybciej rosnaca kategoria:</strong> `r s$fastest_growth_category$family`
(`r paste0(round(s$fastest_growth_category$pct_change * 100, 1), "%")`)<br>
<strong>Najwiekszy spadek:</strong> `r s$biggest_drop_category$family`
(`r paste0(round(s$biggest_drop_category$pct_change * 100, 1), "%")`)<br>
<strong>Srednia sprzedaz dzienna (ostatnie `r s$recent_days` dni):</strong>
`r format(round(s$last_period_avg_sales), big.mark = " ")`
</div>

# Porownanie typow sklepow

Z wykorzystaniem analizy zbiorczej zestawiamy wyniki poszczegolnych formatow
sklepow obok siebie.

```{r logic}
by_type <- sales_ts_logic(clean, by = "type", fun = compute_sales_metrics)
porownanie <- purrr::map_dfr(by_type, ~ .x$summary, .id = "type")

tab <- data.frame(
  `Typ sklepu`              = porownanie$type,
  `Sprzedaz calkowita`      = format(round(as.numeric(porownanie$total_sales)), big.mark = " "),
  `Srednia dzienna`         = format(round(as.numeric(porownanie$avg_sales)), big.mark = " "),
  `Wsp. zmiennosci`         = round(as.numeric(porownanie$coeff_var), 3),
  check.names = FALSE
)
knitr::kable(tab, align = c("l", "r", "r", "r"),
             caption = "Wyniki wedlug typu sklepu")
```

# Prognoza sprzedazy

Prognoze 30-dniowa budujemy dwiema niezaleznymi metodami -- ARIMA oraz Prophet --
i zestawiamy je ze soba. Zbieznosc obu modeli zwieksza zaufanie do wyniku.

```{r forecast}
clean_fc <- clean[!is.na(clean$date) & !is.na(clean$sales), ]
clean_fc$date <- as.Date(clean_fc$date)
prog <- create_prognosis(clean_fc, h = 30)

cmp <- prog$comparison
cmp_long <- tidyr::pivot_longer(cmp, cols = c("arima", "prophet"),
                                names_to = "model", values_to = "value")
cmp_long$model <- factor(cmp_long$model, levels = c("arima", "prophet"),
                         labels = c("ARIMA", "Prophet"))

ggplot(cmp_long, aes(x = date, y = value, colour = model)) +
  geom_line(linewidth = 0.9) +
  scale_colour_manual(values = c("ARIMA" = accent, "Prophet" = "#d7301f")) +
  labs(title = "Prognoza sprzedazy na 30 dni",
       subtitle = "Porownanie modeli ARIMA i Prophet",
       x = NULL, y = "Prognozowana sprzedaz", colour = NULL) +
  theme_report()
```

```{r forecast-table}
cmp_show <- head(cmp, 10)
cmp_table <- data.frame(
  Data    = format(cmp_show$date, "%d.%m.%Y"),
  ARIMA   = format(round(cmp_show$arima), big.mark = " "),
  Prophet = format(round(cmp_show$prophet), big.mark = " ")
)
knitr::kable(cmp_table, align = c("l", "r", "r"),
             caption = "Prognoza -- pierwsze 10 dni")
```

# Wnioski

```{r wnioski-prep}
trend_txt <- "wyrazny cykl tygodniowy widoczny w sredniej kroczacej"
```

- **Dane:** analizowany okres `r format(q$date_min, '%d.%m.%Y')` -- `r format(q$date_max, '%d.%m.%Y')`, kompletnosc panelu **`r paste0(round(q$panel_completeness * 100, 1), "%")`**.
- **Trend:** sprzedaz wykazuje `r trend_txt`.
- **Promocje:** korelacja ze sprzedaza na poziomie **`r korelacja_txt`**`r if (sila != "") paste0(" (zwiazek ", sila, ")")`.
- **Prognoza:** ARIMA i Prophet daja zblizone wyniki, co zwieksza zaufanie do projekcji na kolejne 30 dni.
