---
title: "Raport sprzedazowy: trendy, promocje i prognozy"
author: "Zespol analityczny"
date: "`r Sys.Date()`"
output: html_document
params:
  sales_path: "../../train.csv"
  stores_path: "../../stores.csv"
  holidays_path: "../../holidays_events.csv"
  n_max: 300000
---

```{r setup, include=FALSE}
knitr::opts_chunk$set(echo = FALSE, message = FALSE, warning = FALSE,
                      fig.width = 9, fig.height = 4.5)
library(salesToolkit)
library(dplyr)
library(ggplot2)
```

```{r load}
raw <- load_sales_data(params$sales_path, params$stores_path,
                       params$holidays_path, n_max = params$n_max)
raw <- raw[raw$date >= as.Date("2015-01-01"), ]
clean <- clean_sales_ts(raw, fill_missing = "zero")
```

# 1. Jakosc danych

Przed analiza sprawdzamy jakosc danych funkcja `validate_sales_ts()`.

```{r quality}
q <- validate_sales_ts(raw)
tibble::tibble(
  Metryka = c("Liczba wierszy", "Braki w datach", "Braki w sprzedazy",
              "Duplikaty klucza", "Sprzedaz ujemna", "Luki w dniach"),
  Wartosc = c(q$n_rows, q$missing_dates, q$missing_sales,
              q$duplicate_keys, q$negative_sales, q$has_date_gaps)
) |> knitr::kable()
```

Zakres dat: **`r q$date_min` -- `r q$date_max`**.

# 2. Trendy sprzedazy (poziom 2)

```{r metrics}
m <- compute_sales_metrics(clean, ma_window = 7)
tab_metrics <- as.data.frame(m$summary)
num_cols <- sapply(tab_metrics, is.numeric)
tab_metrics[, num_cols] <- round(tab_metrics[, num_cols], 2)
knitr::kable(tab_metrics, caption = "Kluczowe metryki sprzedazy")
```

```{r trend-overall}
plot_sales_trends(clean, title = "Calkowita sprzedaz dzienna")
```

Sprzedaz w podziale na typ sklepu pokazuje, ktore formaty napedzaja obroty:

```{r trend-by-type}
if ("type" %in% names(clean)) {
  plot_sales_trends(clean, group = "type", title = "Sprzedaz wg typu sklepu")
}
```

# 3. Skutecznosc promocji (poziom 2)

Sprawdzamy, czy dni z wieksza liczba produktow na promocji wiaza sie z wyzsza
sprzedaza.

```{r promo}
promo <- clean |>
  group_by(date) |>
  summarise(sales = sum(sales), promo = sum(onpromotion), .groups = "drop")

ggplot(promo, aes(x = promo, y = sales)) +
  geom_point(alpha = 0.3) +
  geom_smooth(method = "lm", se = FALSE) +
  theme_minimal() +
  labs(title = "Sprzedaz a intensywnosc promocji",
       x = "Liczba produktow na promocji (dziennie)", y = "Sprzedaz")

korelacja <- cor(promo$promo, promo$sales)
korelacja_txt <- if (is.na(korelacja)) "brak danych o promocjach w tym okresie" else as.character(round(korelacja, 2))
```

Korelacja miedzy intensywnoscia promocji a sprzedaza wynosi
**`r korelacja_txt`**.

# 4. Podsumowanie dla menedzera (poziom 2)

```{r mgmt}
s <- create_management_summary(clean, recent_days = 30)
cat("Najlepszy sklep (nr):", s$best_store$store_nbr,
    "- sprzedaz:", round(s$best_store$total), "\n")
cat("Najgorszy sklep (nr):", s$worst_store$store_nbr,
    "- sprzedaz:", round(s$worst_store$total), "\n")
cat("Najszybciej rosnaca kategoria:", s$fastest_growth_category$family, "\n")
cat("Najwiekszy spadek:", s$biggest_drop_category$family, "\n")
cat("Srednia sprzedaz dzienna w ostatnim okresie:",
    round(s$last_period_avg_sales), "\n")
```

# 5. Porownanie wg metadanych (poziom 3)

Uzywamy funkcji wyzszego rzedu `sales_ts_logic()`, ktora stosuje
`compute_sales_metrics()` do kazdego typu sklepu naraz.

```{r logic}
by_type <- sales_ts_logic(clean, by = "type", fun = compute_sales_metrics)
porownanie <- purrr::map_dfr(by_type, ~ .x$summary, .id = "type")

# Upewniamy sie, ze kolumny numeryczne sa rzeczywiscie numeric
tab <- data.frame(
  type        = porownanie$type,
  total_sales = round(as.numeric(porownanie$total_sales), 0),
  avg_sales   = round(as.numeric(porownanie$avg_sales),   0),
  coeff_var   = round(as.numeric(porownanie$coeff_var),   3)
)

knitr::kable(tab, caption = "Porownanie typow sklepow")
```

# 6. Prognoza sprzedazy (poziom 3)

Budujemy dwie prognozy 30-dniowe: ARIMA i Prophet, a nastepnie je porownujemy.

```{r forecast}
# Upewniamy sie ze date jest typu Date
clean$date <- as.Date(clean$date)

# Sprawdzenie czy nie ma NA w dacie
if (any(is.na(clean$date))) {
  clean <- clean[!is.na(clean$date), ]
}

clean_fc <- clean[!is.na(clean$date) & !is.na(clean$sales), ]
clean_fc$date <- as.Date(clean_fc$date)

cat("min date:", as.character(min(clean_fc$date, na.rm=TRUE)), 
    "max date:", as.character(max(clean_fc$date, na.rm=TRUE)),
    "nrow:", nrow(clean_fc), "\n")
prog <- create_prognosis(clean_fc, h = 30)

cmp <- prog$comparison
cmp_long <- tidyr::pivot_longer(cmp, cols = c("arima", "prophet"),
                                names_to = "model", values_to = "value")

ggplot(cmp_long, aes(x = date, y = value, colour = model)) +
  geom_line() +
  theme_minimal() +
  labs(title = "Prognoza 30-dniowa: ARIMA vs Prophet",
       x = "Data", y = "Prognozowana sprzedaz", colour = "Model")
```

```{r forecast-table}
cmp_show <- head(cmp, 10)
cmp_show[, c("arima", "prophet")] <- round(cmp_show[, c("arima", "prophet")], 0)
knitr::kable(cmp_show, caption = "Pierwsze 10 dni prognozy")
```

# 7. Wnioski

- Dane sa kompletne w zakresie `r q$date_min`--`r q$date_max`.
- Sprzedaz wykazuje wyrazny trend i cykl tygodniowy (widoczny w sredniej kroczacej).
- Korelacja promocji ze sprzedaza: `r korelacja_txt`.
- ARIMA i Prophet daja zblizone prognozy, co zwieksza zaufanie do wyniku.
